【裁判字號】    92,訴,691
【裁判日期】    920605
【裁判案由】    偽造文書
【裁判全文】
臺灣板橋地方法院刑事判決                          九十二年度訴字第六九一號
    公  訴  人  臺灣板橋地方法院檢察署檢察官
    被      告  甲○○冒名王.
右列被告因偽造文書案件，經檢察官提起公訴 （九十一年度偵字第二０六六二號）
，本院判決如左：
    主  文
甲○○連續行使明知為不實之事項，而使公務員登載於職務上所掌之公文書，足以生
損害於公眾及他人，處有期徒刑月，如易科罰金以佰元折算壹日，緩刑年。
    事  實
一、甲○○於民國三十九年間，因在大陸地區頂替「王家漢」服役，並隨同政府遷移
    來臺，為免被查獲頂替之情，竟冒用「王家漢」之姓名、出生年份，向宜蘭縣戶
    政事務所申請辦理戶籍登記，使該戶政事務所承辦之公務員將此不實之事項，登
    載於職務上所掌管之戶籍登記簿等公文書上（甲○○所涉此部分使公務員登載不
    實之犯行已罹於追訴權時效），並據以核發國民身分證及戶口名簿。嗣甲○○即
    基於概括之犯意，先後於宜蘭縣、新竹縣、臺北市等地，連續多次提出該不實之
    戶口名簿及身分證辦理或接受遷出、遷入、戶口校正、普查或申請換發身分證，
    足以生損害於戶政機關戶籍管理之正確性及「王家漢」本人，又於八十七年五月
    十一日，提出不實之戶口名簿，向臺北縣土城戶政事務所辦理遷入臺北縣土城市
    ○○路○段二九巷十八號十一樓，使戶政事務所承辦之公務員將其不實之姓名、
    出生年份等事項，登載於職務上所掌管之戶籍登記簿等公文書上，足以生損害於
    戶政機關對於戶籍管理之正確性及「王家漢」本人。嗣於九十一年五月二十日，
    甲○○在其犯行未被有偵查犯罪職權之機關或公務員發覺前，即主動向臺灣板橋
    地方法院檢察署自首，並接受裁判。
二、案經甲○○自首後由臺灣板橋地方法院檢察署檢察官偵查起訴。
    理  由
一、右揭事實，業據被告甲○○於偵審中坦承不諱，核與證人乙○○證稱：被告是伊
    大陸的同鄉，住在同一條街上，雙方是朋友，被告本名叫甲○○等語相符（見本
    院九十二年五月二十一日審判筆錄），並有被告親友所寄信函五件、臺北市士林
    區戶政事務所九十二年三月十日北市土戶二字第０九二三０三三四二００號函附
    戶籍謄本、臺北市中正區戶政事務所九十二年四月三日北市正戶字第０九二三０
    三０六０００號函附戶籍謄本、個人戶籍資料查詢表各一件在卷足憑。是本件事
    證明確，被告犯行堪以認定，應予依法論處。
二、核被告甲○○所為，係犯刑法第二百十六條、第二百十四條之行使使公務員登載
    不實事項於公文書罪；被告虛報不實之姓名、出生年份，使公務員登載於職務上
    所掌管之戶籍登記簿等公文書上，據而發給身分證及戶口名簿，並持該不實身分
    證及戶口名簿辦理或接受遷出、遷入、戶口校正、普查或申請換發身分證，應係
    犯刑法第二百十六條、第二百十四條之行使使公務員登載不實事項於公文書罪，
    公訴人認被告係犯刑法第二百十六條、第二百十條之行使偽造私文書罪，即有誤
    會，應予變更起訴法條；又被告使公務員登載不實事項於公文書後再加以行使，
    其使公務員登載不實事項於公文書之低度行為，應為行使該不實文書之高度行為
    所吸收，不另論罪。被告先後多次行使上開不實文書之犯行，時間緊接，犯罪構
    成要件相同，顯係基於概括之犯意而為，應依連續犯之規定論以一罪，並依法加
    重其刑。公訴人雖僅就被告冒用「王家漢」名義申領國民身分證部分之犯行起訴
    ，惟其餘犯罪事實與該已起訴部分有連續犯之裁判上一罪關係或高低度吸收犯之
    實質上一罪關係，為起訴效力所及，本院自得併予審理，應予敘明。又被告在其
    犯行未被有偵查犯罪職權之機關或公務員發覺前，即主動於九十一年五月二十日
    向臺灣板橋地方法院檢察署自首，有訊問筆錄可參，嗣並接受本院裁判，應依刑
    法第六十二條前段及第七十一條第一項之規定，即依先加後減之方式，減輕其刑
    。爰審酌被告犯罪之手段、所生危害暨犯後態度良好等一切情狀，量處如主文所
    示之刑，並諭知易科罰金之折算標準，以示懲儆。末查被告甲○○前未曾受有期
    徒刑以上刑之宣告，有臺灣高等法院檢察署刑案紀錄簡覆表附卷可憑，其因一時
    短於思慮，致罹本件犯行，且被告於犯罪後坦承不諱並有悔意，足見被告經本次
    罪刑之宣告後，已知所警惕，而無再犯之虞，本院認前開對被告宣告之刑，以暫
    不執行為適當，爰併宣告緩刑三年，以啟自新。
三、公訴意旨另以︰被告基於偽造文書之概括犯意，自三十九年間起迄今，連續冒用
    王家漢署押於各式文書上，足生損害於王家漢，因認被告涉有行使偽造私文書罪
    嫌云云。惟按犯罪事實應依證據認定之，無證據不得推定其犯罪事實，又不能證
    明被告犯罪者，應諭知無罪之判決，刑事訴訟法第一百五十四條、第三百零一條
    第一項定有明文，又被告之自白，不得作為有罪判決之唯一證據，仍應調查其他
    必要之證據，以察其是否與事實相符，刑事訴訟法第一百五十六條第二項亦有明
    文。所謂認定犯罪事實之證據，係指足以認定被告確有犯罪行為之積極證據而言
    ，該項證據自須適合於被告犯罪事實認定，始得採為斷罪資料。又苟未能發現相
    當證據，或證據不足以證明，自不能以推測或擬制之方法，以為裁判基礎，亦分
    別有最高法院二十九年度上字第三一０五號及同院四十年度台上字第八六號判例
    意旨可資參照。訊據被告甲○○固坦承其均係以王家漢名義對外之情，然參諸卷
    附被告之個人信函五件，均係由被告親友書寫後所寄予被告，並非被告以「王榮
    漢」名義出具之信函，尚難認被告有何偽造「王榮漢」署押於各式文書，進而行
    使偽造私文書之行為，此外復查並無其他積極證據足資認定被告有被訴行使偽造
    私文書之犯行，就此部分本應為無罪之諭知，惟公訴意旨認此部分與前揭論罪部
    分，有裁判上一罪之連續犯關係，爰不另為無罪之諭知。
據上論斷，應依刑事訴訟法第二百九十九條第一項前段、第三百條，刑法第五十六條
、第二百十六條、第二百十四條、第六十二條前段、第四十一條第一項前段、第七十
四條第一款，罰金罰鍰提高標準條例第一條前段、第二條，判決如主文。
本案經檢察官陳炎辰到庭執行職務。
中      華      民      國    九十二    年      六      月      五      日
                                      臺灣板橋地方法院刑事第三庭
                                          法  官  葉  靜  芳
右正本證明與原本無異。
如不服本判決，應於判決送達後十日內，向本院提出上訴狀。
                                          書記官  陳  昭  綾
中      華      民      國    九十二    年      六      月      八      日
附錄本案所犯法條全文：
刑法第二百十六條、第二百十四條
刑法第二百十六條
行使第二百十條至第二百十五條之文書者，依偽造、變造文書或登載不實事項或使登
載不實事項之規定處斷。
刑法第二百十四條
明知為不實之事項，而使公務員登載於職務上所掌之公文書，足以生損害於公眾或他
人者，處三年以下有期徒刑、拘役或五百元以下罰金。


司法院資訊處製作；財團法人民間司法改革基金會備份。
